【裁判字號】    90,家抗,13
【裁判日期】    900325
【裁判案由】    拋棄繼承權
【裁判全文】
臺灣高等法院臺中分院民事裁定  九十年度家抗字第一三號
      抗  告  人  辛○○○
      抗  告  人  丙○○
      抗  告  人  戊○○
      抗  告  人  癸○○○
      抗  告  人  乙○○○
      抗  告  人  甲○○○
      抗  告  人  壬○○
      抗  告  人  己○○
      抗  告  人  庚○○
右抗告人因拋棄繼承權事件，對於中華民國八十九年十一月十七日臺灣苗栗地方法院
八十九年繼字第一五九號裁定提起抗告，本院裁定如左：
      主      文
原裁定廢棄。發回台灣苗栗地方法院。
      理      由
一、抗告人於原審法院聲明意旨略以：被繼承人丁○○於民國（下同）八十八年十二
    月六日死亡，其第一順位之繼承人溫秀蘭、徐志榮、徐志維、徐瑞英、徐瑞芳、
    徐冬英六人均已拋棄繼承，抗告人等至八十九年九月六日收受台灣苗栗地方法院
    八十九年度促字第六六八一號支付命令時始知悉上情，故第二順位之繼承人辛○
    ○○與第三順位之繼承人庚○○、丙○○、戊○○、癸○○○、乙○○○、甲○
    ○○、壬○○、己○○均於知悉之日起二個月內之法定期間為拋棄之聲明，並提
    出繼承系統表、印鑑証明、戶籍謄本等為據。
二、本件原審以抗告人辛○○○已於八十九年一月二十六日收受被繼承尺丁○○之第
    一順位繼承人溫秀蘭、徐志榮、徐志維、徐瑞英、徐瑞芳、徐冬英六人所寄發之
    存証信函，應知悉第一順位繼承人拋棄繼承之事，其竟遲至同年十月二十一日始
    聲明拋棄繼承，顯已逾二個月期限，而駁回抗告人辛○○○之聲明。則應繼份尚
    未歸屬第三位繼承人即抗告人庚○○、丙○○、戊○○、張徐佳妹、乙○○○、
    甲○○○、壬○○、己○○八人等而駁回抗告人等之聲明。
三、抗告意旨略以：抗告人辛○○○住所設於苗栗縣頭份鎮○○里○○路二四六號，
    另抗告人丙○○住所則設於桃園龜山鄉○○村○○街三一巷二七號四樓，抗告人
    丙○○即非辛○○○同居家屬，則丙○○因偶然返家之際，代收被繼承人丁○○
    第一順位繼承人以新竹英明街郵局第一三六號存証信函所寄發之通知，其合法性
    即非無疑。況丙○○收受該存証信函後，自始未將上開信函轉交辛○○○，致抗
    告人辛○○○無從得知，依最高法院五十八年台上字第七一五號判例意旨，被繼
    承人丁○○之第一順位繼承人拋棄繼承之通知，不能認已到達第二順位繼承人。
    原審徒以丙○○代收存証信函之回執記載而認抗告人已知悉第一順位繼承人已知
    悉，洵非的論，求為廢棄原裁定，發回更為適當之處分云云。
四、惟查，民事訴訟法第一百三十七條第一項所規定之向應受送達人之同居人或受僱
    人為之補充送達，送達人依此方法向同居人或受僱人送達者，與送達於應受送達
    人本人有同一效力。至同居人或受僱人有無將文書轉交本人，在所不問。是抗告
    人所稱，丙○○收受存証信後未交予抗告人一節，對送達之效力固不生影響。然
    查，前開法條所謂之同居人係指與應受送達人居住一處而共同生活者而言，雖不
    以永久共同生活為目的而同居一家者為限，但以居住一處共同生活而有繼續性者
    為必要。本件被繼承人丁○○之第一順位繼承人徐志榮等人對第二順位繼承人辛
    ○○○拋棄繼承之通知，由辛○○○之子丙○○代為收受，固有新竹郵局八十九
    年十一月十日00000000之００一號信函所附之送達回執附原審卷可按，
    惟丙○○固係籍於桃園龜山鄉○○村○○街三一巷二七號四樓，與抗告人辛○○
    ○不同址，抗告人庚○○亦稱，不知丙○○住何處？丙○○稱未收受前開存証信
    函等語。故丙○○是否確代收受送達？又其與辛○○○事實上是否有共同生活之
    外觀，而可視為同居人，顯非無疑。原法院未就上開之規定及事證詳為審酌，遽
    為認定第二順位繼承人辛○○○拋棄繼承，自收受前開存証信時起算，已逾二個
    月之法定期間，第三順位之繼承人尚無應繼份可拋棄繼承，而逕駁回抗告人本件
    拋棄繼承之聲明，難謂允洽。抗告論旨，指摘原裁定不當，求予廢棄，非無理由
    ，應由本院予以廢棄，發回原法院查明後為適當之處理。
五、據上論結，本件抗告為有理由，依非訟事件法第二十八條，民事訴訟法第四百九
    十二條第二項，裁定如主文。
中      華      民      國    九十      年      三      月    二十五  日
~B1民事第六庭審判長法  官  吳火川
~B2                法  官  陳繼先
~B3                法  官  吳惠郁
右為正本係照原本作成。
如不服本裁定應於裁定送達後十日內向本院提出抗告理由狀（須按他造人數附具繕本
），並繳納抗告裁判費新臺幣肆拾伍元及送達用雙掛號郵票拾份（每份拾肆元）。
~B                書記官  呂淑芬
中      華      民      國    九十      年      三      月    二十八    日
                                                                        Ｈ


司法院資訊處製作；財團法人民間司法改革基金會備份。
